【裁判字號】    99,易,635
【裁判日期】    991230
【裁判案由】    竊盜
【裁判全文】
臺灣嘉義地方法院刑事判決               99年度易字第635號
公  訴  人  臺灣嘉義地方法院檢察署檢察官
被      告  邱玉堂
上列被告因竊盜案件，經檢察官提起公訴（99年度偵字第8552號
），本院判決如下：
    主  文
邱玉堂無罪。
    理  由
一、公訴意旨略以：被告邱玉堂意圖為自己不法之所有，於民國
    98年7月28日下午9時許，在嘉義市○區○○里○○○路573
    號之3「好旺角大樓」騎樓下，竊取被害人陳雅芬所有放置
    於車牌號碼GA9-660號重型機車前置物箱之韓國三星牌手機
    1具，嗣經被害人報警循線查獲。因認被告涉犯刑法第320
    條第1項之竊盜罪嫌。
二、按犯罪事實應依證據認定之，無證據不得認定其犯罪事實；
    又不能證明被告犯罪，應諭知無罪之判決，刑事訴訟法第15
    4條第2項及第301條第1項前段分別定有明文。又按刑事訴訟
    法上所謂認定犯罪事實之證據，係指足以認定被告確有犯罪
    行為之積極證據而言，如未能發現相當證據或證據不足以證
    明，自不能以推測或擬制之方法，以為裁判基礎，最高法院
    29年上字第3105號及40年台上字第86號分別著有判例；而認
    定不利於被告之事實，須依積極證據，苟積極證據不足為不
    利被告之認定時，即應為有利於被告之認定，更不必有何有
    利之證據，亦有最高法院30年上字第816號判例可資參照。
    又按刑事訴訟法第161條第1項規定：檢察官就被告犯罪事實
    ，應負舉證責任，並指出證明之方法。對於其所訴之被告犯
    罪事實，應負提出證據及說服之實質舉證責任，倘所提出之
    證據，不足為被告有罪之積極證明，或其闡明之證明方法，
    無從說服法官以形成被告有罪之心證，基於無罪推定之原則
    ，自應為被告無罪判決之諭知，不得僅以被告之反證不成立
    ，即為認定犯罪之論據。再者，刑事訴訟上證明之資料，無
    論其為直接證據或間接證據，均須達於通常一般人均不致於
    有所懷疑，而得確信其為真實之程度，始得據為有罪之認定
    ，若其關於被告是否犯罪之證明未能達此程度，而有合理性
    懷疑之存在，致使無從形成有罪之確信，根據「罪證有疑，
    利於被告」之證據法則，即不得遽為不利被告之認定，其以
    情況證據（即間接證據）斷罪時，尤須基於該證據在直接關
    係上所可證明之他項情況事實，本乎推理作用足以確證被告
    有罪，方為合法，不得徒憑主觀上之推想，將一般經驗上有
    利被告之其他合理情況逕予排除。
三、公訴人認被告涉有竊盜罪嫌，無非係以被告於警詢及偵查中
    之供述、證人即被害人陳雅芬於警詢及偵查中之證述、通聯
    調閱查詢單、監視錄影照片、被害人現場指認之手機照片等
    證據為其主要論據。惟訊據被告雖不否認門號0000000000號
    行動電話及車牌號碼OQQ-206號重型機車為其所有，然堅詞
    否認有何竊盜犯行，辯稱：本件竊盜並非伊所為，事發當日
    伊在家中採收荔枝並未出門，伊所使用之手機與機車當日上
    午即借給綽號「小明」之友人，迄今僅有返還機車，被害人
    所失竊之行動電話所使用之SIM卡，亦非被害人向伊取回，
    伊未曾與被害人相約在頭橋工業區見面，伊也是被害人等語
    。
四、經查：
  (一)證人即被害人陳雅芬於98年7月28日下午8、9時許，將其所
    有之ANYCALL廠牌、黑色折疊式，門號0000000000號行動電
    話（下稱系爭手機）放置在車牌號碼GA9-660號重型機車之
    前置物箱內，該機車停放在其位於嘉義市○區○○里○○○
    路573號之3「好旺角大樓」住處騎樓下，因遍尋手機無著，
    經調閱其住處監視器查看，發現有2名陌生人自伊上開機車
    前置物箱內將手機拿走等情，業據證人於警詢、偵查及本院
    審理中證述明確（參警卷第10頁至第15頁、偵查卷第25頁至
    第27頁、本院卷第53頁），並有現場監視器翻拍照片在卷可
    稽（參警卷第17頁至第19頁），固堪信為真實，然此亦僅能
    證明證人所有之系爭手機確有遭竊之事實。
  (二)觀諸上開監視器翻拍照片所示，係架設在高處，鏡頭由上往
    下拍攝，行經該監視錄影畫面有2名男子，該2名男子確有驅
    進停放於旁側之機車，惟畫面僅有拍攝該2名男子的背影及
    其中1名男子之側面，而無法完全看清其面容，僅能呈現大
    致外觀、輪廓，而無法清晰如照片一般等情，有上開監視器
    翻拍照片在卷；且證人自上開監視錄影畫面只能看清楚有2
    名陌生人之體型、背面及側面，而正面則較為模糊乙節，亦
    為證人於本院審理中證述明確（參本院卷第58頁），是以即
    令證人所有之系爭手機於上開時地遭該2名男子竊取，然亦
    尚難以此遽認被告即為竊取證人所有系爭手機之行為人。
  (三)再者，證人固於本院審理中證稱：其根據現場監視錄影畫面
    查悉系爭手機遭竊時，開始撥打系爭手機門號，剛開始有男
    生的聲音接通，幾秒鐘後對方就掛掉，掛掉後隨即關機。29
    日下午，其持續撥打十幾通電話，發現仍是關機狀態，即以
    其所另使用之0000000000號行動電話傳送簡訊方式，詢問對
    方是否撿到其所遺失之系爭手機，約過半小時至1小時，對
    方聯繫說有撿到手機，其大略告知自己住處，並與對方相約
    半小時後到吳鳳南路返還手機，但對方未到現場，其又撥電
    話聯繫，其等又約在林森東路及新生路的7-11便利商店，對
    方仍然未到，5點過後，又約了第3次，對方表示在朋友住處
    不方便離開，後來約在民雄頭橋工業區○○○○路口之處，
    對方比約定時間遲到15分鐘始到達現場。見面時，對方說手
    機是付費向朋友購買，如要取回手機，要賠償1,500元的費
    用，嗣經其懇求返還手機，對方另以機車壞掉待修理，要求
    其負擔修理費1,500元，屆時對方會分期清償。其等在該處
    僵持甚久，其表示因臨時外出，僅隨身攜帶500元，對方表
    示可先借該500元，又告知只有系爭電話之SIM卡，手機在朋
    友身上，但對方願意要求該友人將手機返還，其為留下對方
    電話號碼，虛應表示同意以贖回方式為之。在警局時，其有
    告知警察對方留下之0000000000電話號碼，其當場以其使用
    之0000000000號行動電話試撥，對方身上電話確實有通，同
    時對方也留另只手機號碼，並表示手機在友人身上，其等在
    現場交涉約半小時以上。如再看到對方，可以辨識出來，因
    對方的眼睛有明顯瘀青，易於辨認，且當時亦有將對方騎乘
    之車牌號碼交給警方，在場之被告即為當時與其交涉之人無
    誤。其向警局報案數日後，警方通知其至警局指認，當時被
    告眼睛瘀青尚未消除，故能肯定即為被告。現在場之被告與
    當時在警局看到的人沒有變化，長相、髮型都相同，主要是
    髮型沒有變化足資辨認，在警局時頭髮就是灰白，且被告眼
    窩比較下陷、輪廓明顯，容易辨識。其不知偷竊手機之人是
    否即是與其交涉的人，但與其交涉之人，其有留下電話號碼
    及車牌號碼，並告知警察，警察循線查出之人即為被告。自
    手機被竊，數度以電話聯繫系爭手機門號，受話人是1位男
    生，因聯繫多次，因此記憶深刻，可確定是同一人的聲音，
    而在民雄頭橋工業區見面時，其等就費用、如何清償及如何
    取回手機方式，爭執約半小時，故可辨別該人的聲音，即與
    其多次以電話聯繫之人，且在現場交涉時，對方確有自他所
    使用之手機拿出系爭手機之SIM卡，在警局時其有告知警察
    對方使用之手機是黑色滑蓋等語明確（參本院卷第51頁至第
    59頁），然依據證人上揭證述，證人亦無從確認返還SIM卡
    之人是否行竊系爭手機之人，至多僅能證明系爭手機遭竊後
    持續與證人接洽並於翌日返還SIM卡之人係同一人，甚而該
    人即為被告本人，且被告明知所持有之SIM卡係來源不明之
    物之事實，即便被告即是與證人在民雄頭橋工業區交涉而返
    還SIM卡之人，惟尚難據此認定被告即竊取系爭手機者。
  (四)另以，上揭證人所有之系爭手機其序號為：00000000000000
    0號，於證人所證之98年7月28日下午8時許失竊時間後之同
    日下午10時15分許，雖有撥打被告所使用之前開0000000000
    門號之行動電話，嗣又以系爭手機之門號插卡使用另支序號
    為000000000000000號之手機，再撥打被告所使用之上開電
    話一情，雖有通聯調閱查詢單可佐（參警卷第26頁至第27頁
    ），然互核被告所使用之前開手機之通聯調閱查詢單所示（
    參警卷第55頁），上揭時間被告所使用之前開行動電話受話
    之基地台位址係在嘉義縣竹崎鄉○○○段1155地號之處，而
    系爭手機之基地台位址在嘉義市內，應可認證人所證其所有
    財物遭竊之時間，被告並未留滯於嘉義市內，縱被告與證人
    所使用之系爭電話於上揭時間有通聯之情形，惟通話之雙方
    ，既身處兩地，又無從確認其等通話內容，且即令被告所辯
    其在事發當日將手機出借綽號「小明」者為真，而確有可能
    進入嘉義市區，然互參上開事證，仍不足據以認定被告參與
    或有共同參與上開竊盜之犯行。況被告本身並無自證無罪之
    義務，則縱其事後之辯解與證人之證詞不符，或無法提出有
    利證明，在無其他積極證據下，亦不足以反推為被告不利之
    證明。本件公訴人既無法提出任何積極之證據以證明被告有
    竊盜犯行，則被告之辯解是否可採，均不足為被告不利之證
    明。
  (五)又縱使被告前揭明知系爭手機之SIM卡為來路不明之物而仍
    收受之行為成立收受贓物罪，惟收受贓物罪與竊盜罪構成要
    件迥不相同，侵害財產法益亦有不一，另犯罪時間、地點，
    亦有顯著差異，所受法律評價，又大不相同，罪質並無共通
    性可言。依上開說明，二者社會基本事實並不同一，又未經
    起訴，本院無從就被告涉嫌所犯贓物罪加以審理。
五、綜上所述，被告究否確有本件竊盜之事實，仍存有合理之懷
    疑，尚未到達確信其為真實之程度。此外，復查無其他積極
    證據足資認定被告確有竊盜之犯行，即屬犯罪不能證明。揆
    諸上揭說明，自應為被告無罪之諭知。又被告涉有收受贓物
    罪之犯罪嫌疑重大，惟並非本院可得審理範圍，應由檢察官
    另行依法偵辦，附此敘明。
據上論斷，應依刑事訴訟法第301 條第1 項，判決如主文。
本案經檢察官侯德人到庭執行職務。
中    華    民    國    99    年    12    月    30    日
                  刑事第一庭    法  官  呂美玲
上列正本證明與原本無異。
如不服本判決，應於判決送達後10日內向本院提出上訴狀（應附
繕本）。告訴人或被害人如對於本判決不服者，應具備理由請求
檢察官上訴，其上訴期間之計算係以檢察官收受判決正本之日期
為準。
中    華    民    國    99    年    12    月    30    日
                                書記官  洪敏芳

司法院資訊處製作；財團法人民間司法改革基金會備份。
